【裁判字號】    89,上訴,947
【裁判日期】    890531
【裁判案由】    毒品危害防制條例
【裁判全文】
臺灣高等法院刑事判決                            八十九年度上訴字第九四七號
    上  訴  人  丁○○
    即  被  告
    指定辯護人  本院乙○
右上訴人因違反麻醉藥品管理條例案件，不服臺灣桃園地方法院八十八年度訴緝字第
一二一號，中華民國八十八年四月三十日第一審判決（起訴案號：臺灣桃園地方法院
檢察署八十八年度偵字第一四０六三號，併辦案號：八十七年度偵字第八二四三號）
提起上訴，本院判決如左：
        主  文
原判決撤銷。
丁○○共同連續非法販賣化學合成麻醉藥品，累犯，處有期徒刑伍年肆月。扣案之安
非他命壹包（淨重參點柒零伍公克，驗餘淨重點貳肆公克）沒收。
        事  實
一、丁○○於民國（下同）八十五年十二月十二日因違反麻醉藥品管理條例，經臺灣
    桃園地方法院判處有期徒刑五月，並於八十六年四月十七日易科罰金執行完畢。
    詎仍不知悔改，明知安非他命業據行政院衛生署公告列為化學合成麻醉藥品管理
    ，不得非法販賣，竟基於非法販賣安非他命圖利之概括犯意，自八十三年十月間
    起，至八十七年一月卅一日止，先後在桃園縣中壢市遠東百貨公司後，以每一小
    包安非他命新台幣（下同）一千元之代價，非法販賣予丙○○三次（下稱第一案
    ）。
二、且基於相同非法販賣安非他命圖利之概括犯意於八十七年五月初某日，以每公克
    三千元之代價，出售安非他命一次予戊○○（下稱第二案）。
三、又同基於非法販賣安非他命圖利之概括犯意，並與年約四十歲綽號「阿豐」之不
    詳真實姓名男子基於共同非法販賣牟利之犯意聯絡，由綽號「阿豐」男子提供安
    非他命，丁○○則負責找尋買主，約明以每兩安非他命以四萬五千元代價出售，
    每賣出一兩安非他命，丁○○可向綽號「阿豐」成年男子收取三千至四千元不等
    之佣金，嗣於八十五年五月七日，劉仁智因持有安非他命（另案偵辦）為警查獲
    後，配合警方查詢安非他命賣主時，透過戊○○連絡丁○○表示欲以四萬五千元
    購買安非他命一兩，雙方達成協議後，由戊○○於同日下午十七時許，帶同喬裝
    買主劉仁智之警員，前往桃園縣中壢市○○路○段一五三號之一七樓丁○○住處
    交易時，經警表明身分當場逮捕丁○○而未遂，並扣得其所有供販賣之安非他命
    壹包（淨重點柒零伍公克，驗餘淨重點貳肆公克）（下稱第三案
    ）。
四、案經桃園縣警察局中壢分局報告臺灣桃園地方法院檢察署檢察官偵查起訴暨台臺
    北縣警察局土城分局報告臺灣板橋地方法院檢察署檢察官呈請臺灣高等法院檢察
    署令轉該署檢察署檢察官併送併辦。
        理  由
一、上訴人即被告丁○○經合法傳喚雖未到庭，其於警訊、偵查曾坦承販賣安非他命
    ，但於原審與本院調查時否認有非法販賣安非他命之犯行，辯稱略以：『我沒有
    賣安非他命，當時安非他命太貴，丙○○拿三千元給我，我也出三千元，我們至
    東興國小向「姐仔」的人買的，丙○○因為拿到的少，所以懷恨在心，才會說是
    跟我買的，而戊○○是我的女朋友，我在吸食安非他命會分給他一點，戊○○不
    可能跟我買，可能太緊張才會和警察說跟我買，至於八十七年五月五日被查獲前
    ，戊○○於電話中沒有說要拿安非他命，是戊○○帶二個朋友到我家時表示她的
    朋友有在用安非他命，因伊有在吸用故拿出來請他們吸，並未販賣』云云。
二、經查：
(一)、被告於警訊中坦承：「今天（五日）戊○○打電話給我說有朋友要買安非他命，
    說要參兩重問我有沒有，我說有，當戊○○掛完電話，我就打0000000000的行動
    向綽號阿豐的男子調貨，還沒聯絡上，戊○○又打電話來說對方錢帶不夠，只夠
    買壹兩的安非他命，問我可不可算便宜一點，我說如果是參兩可以算便宜，壹兩
    不行，後來我與阿豐聯絡上，他就將安非他命拿到我的住處給我就離開了，後來
    戊○○就帶同兩名男子到我的住處，當我拿出安非他命及吸食器要給那兩名男子
    試貨時，那兩名男子即表明身分為警察，並當場將我逮捕。我向阿豐所買之安非
    他命為每兩四萬五千元，而賣出每兩也是四萬五千元，但我每賣出一兩阿豐都給
    我三千至四千元不等之代價」等語（八十七年偵字第九五六五號卷第七頁反面）
    ，另於偵查中坦稱：「我跟阿豐聯絡，後來阿豐就拿了一兩安非他命過來叫我用
    四萬五千元賣掉，阿豐是我的朋友，我沒有轉手加價，但阿豐他會給我一點吸用
    」、「剛好那天戊○○告訴我說他？朋友要（安非他命），我轉一兩四萬五千元
    轉讓，黑龍也是一兩四萬五千元給我，我沒有賺差價」等語（八十七年偵字第九
    五六五號卷第十九頁反面、八二四三號偵查卷第十一頁），核與戊○○於警訊所
    稱：「由我帶那兩名男子上七樓向我朋友丁○○購買安非他命，當丁○○拿出安
    非他命後，那兩名男子即表明是警察」等語（八十七年偵字第九五六五號卷第十
    二頁），與偵查中所陳：「我當時是向丁○○說有朋友要買一兩四萬五千元，他
    說好，到了再打電話給他當時是透過一位大胖的朋友介紹過來的說要買安，我就
    與丁○○聯絡」、「那天朋友叫劉仁智叫我問，我坐劉仁智的車去，到丁○○的
    住處去問有無安非他命，劉仁智有問一兩多少錢，但當時並沒有現金交易，那時
    丁○○便拿一兩出來賣給他。我在五月五日前幾天有去跟丁○○買過安非他命，
    買了三千元」等語（八十七年偵字第九五六五號卷第十九頁、八二四三號偵查卷
    第十七頁）相符，足見被告有前述第三案販賣安非他命未遂之情。
(二)、證人丙○○於警訊稱：「我共向丁○○購買過一次安非他命，於八十七年一月三
    十一日二十二時許在中壢市遠東百貨公司後門，以新台幣一千元代價購得，由丁○○親自交予我。我可以指認，無挾怨報復情形。（口卡片是否販賣安非他命供
    你之人？）就是他沒有錯」等語（一四０六號偵查卷第四八頁、第七七頁），於
    偵查稱：「八十七年一月三十一日晚上十點到十一點間到中壢市遠東百貨向卓勝
    雄買（安非他命）的」、「（你吸食之安非他命何來？）是向丁○○購買一千元
    安非他命分二次給我，在中壢市○○○路遠東百貨後門，時間在八十七年一月三
    十一日。（前後共向丁○○買過多少次？）四、五次，從八十三年間開始，一直
    到八十七年一月三十一日止，每次都是買一千元」等語（一四０六號偵查卷第七
    十頁、第八九頁），並於原審稱：「（是否向丁○○買過安非他命？）有。（買
    過幾次？）二、三次，自八十三年十月間開始至八十七年一月三十一日，於遠東
    百貨向他買的。一千元買一包確實是二、三次」等語（原審第三０七號卷第五二
    頁），其一再指稱確曾向被告丁○○購買安非他命，另電話監聽資料中，亦有丙○○向丁○○詢問無安非他命之紀錄（一四０六號偵查卷第五四頁）。且於原審
    審理時，經當庭與丁○○對質，仍堅詞指證：「向丁○○約買三次安非他命，自
    八十三年十月間起至八十七年一月三十一日止，一千元買一小包，在遠東百貨買
    的，我沒有懷恨在心，確實是向丁○○買的」等語（原審卷第四十頁）。並於本
    院八十九年三月十七日調查程序中，仍稱確自八十三年十月間起至八十七年一月
    三十一日止，在中壢市遠東百貨公司，先後向被告買三次安非他命，每次一包，
    代價三千元，且非因減刑才供出被告等語（本院卷第五十頁）。則依上事證，足
    認被告有前開第一案之販賣安非他命犯行。
(三)、證人戊○○於警訊時稱：『我安非他命是向綽號「阿忠」及民哥之丁○○購買，
    價錢每一公克三千元之代價購買。我向丁○○買過一次安非他命，是買了一公克
    三千元』（八十七年偵字第九五六五號卷第十三頁）。於偵查中稱：「我在五月
    五日前幾天有去跟丁○○買過安非他命，買了三千元。」等語（見八十七年偵字
    第八二四三號號卷第十七頁背面），且於本院八十九年四月十七日調查時，再次
    確認其於偵查中所陳實在與丁○○無怨仇（本院卷第八五頁），證人戊○○與被
    告素無怨隙，且為其女友，業據被告陳明（九五六五號偵查卷第九頁、八二四三
    號偵查卷第十頁反面），並參以被告於警訊中亦自承出售安非他命之情，足見證
    人所述，應非無據，被告應有前開第二案之販賣安非他命情形。
(四)、依證人即查獲被告之警員劉學而於原審證稱：「逮捕被告係肇因於查獲案外人劉
    仁智起出為量甚多之安非他命，奉臺灣板橋地方法院檢察署檢察官命令，借提劉
    仁智外出追查賣主，因劉仁智找不到出售安非他命之男子，遂打電話予戊○○，
    拜託戊○○找尋該名男子，因戊○○找不到該名男子，乃主動表示可以另找賣主
    ，伊即與另一名警員前往找戊○○，黃女不知渠等係警員，旋帶其二人前往被告
    處‧‧‧我們（指喬裝買方之警員）到被告住處，被告即安非他命拿出來，並告
    訴我們價格」等語（原審本院八十七年十一月二十七日訊問筆錄）。與證人戊○○於偵查所證稱：「我當時是向丁○○說有朋友（指劉仁智）要買一兩四萬五千
    元，他說好，到了再打電話給他」（見八十七年偵字第九五六五號卷第十九頁）
    。另於臺灣桃園地方法院檢察署偵訊時復稱：「（丁○○有無賣安非他命給何人
    ？）那天朋友叫劉仁志（應係智之誤）叫我問，我坐劉仁志（應係智之誤）的車
    去，到丁○○的住處去問有無安非他命，劉仁志（應係智之誤）有問一兩多少錢
    ‧‧‧那時丁○○便拿一兩出來賣」等語（見臺灣桃園地方法院檢察署署八十七
    年偵字第八二四三號卷第十七頁），足見被告應有於是日取安非他命販賣之情。
(五)、扣案被告自承為其所有之白色結晶顆粒一包，經送檢驗結果，含有甲基安非他命
    成分，淨重參參點參柒零伍公克，驗餘淨重參參點參貳參肆公克，有憲兵司令部
    刑事鑑識中心鑑驗通知書一紙可按（原審卷第一０五頁），從而，依證人劉學而
    所述可知，當天借提案外人劉仁智欲查緝之賣主原非被告，係因戊○○主動引介
    被告出售安非他命予劉仁智，因而查獲被告，而當場查扣被告持交予喬裝買主劉
    仁智之警員之安非他命淨重參參點參柒零伍公克，復與證人戊○○所述之出售重
    量（按一兩換算公制為參柒點伍公克）相當。則被告平日如非有販售安非他命之
    行為，證人戊○○應無主動介紹買主至被告住處購買安非他命之可能，且於被告
    家中查獲之安非他命重量恰與證人戊○○供證其朋友劉仁智欲購買之重量相當，
    足徵證人劉學而、戊○○之證詞，有其可採信之處。
(六)、被告雖於申請狀中稱警訊筆錄連看都沒看（本院卷第一０一頁），但查被告之警
    訊係依法定程序作成，業據證人即承辦警員甲○○到庭證述明確（本院卷第一０
    六頁），而甲○○另證述：「有二位同仁代戊○○假裝是買客，去找丁○○，一
    進去他拿安非他命要請我同仁試用，我同仁表明是警察，逮捕他，筆錄有給他看
    過，他才簽名，戊○○是主動向我們說出丁○○有在賣安非他命」等語（原審卷
    第一０六頁），在庭之戊○○更稱：「過程如甲○○所說的。警訊筆錄實在與被
    告無怨仇，不會陷害他，我向他買過一次」等語（本院卷第一０七頁）。雖其嗣
    於被告在場下，又改稱：「沒有，我有點緊張，當初我是在退藥，警察問什麼答
    什麼」等語（本院卷第一０七頁反面），但此顯為被告同在場下所為迴護之詞，
    應不足為被告有利事證。另戊○○於偵查中改稱：「安非他命我是向小鐘買的，
    本名我並不清楚」等語（九五六五號偵查卷第十八頁），與其在前肯定陳述不同
    ，自屬迴護被告亦不可採。
(七)、按一般民眾普遍認知安非他命等麻罪藥品之非法交易政府一向查禁嚴森，且重罰
    不寬貸，衡諸常情，倘非有利可圖，絕無平日甘冒被嚴查重罰高度風險之理，從
    而，舉凡其有償交易，除足反證其確係另基於某種非圖利本意之關係外，通常尚
    難因無法查悉其販入價格作為是否高價賣出之比較，諉無營利之意思阻卻販賣犯
    行之追訴（最高法院八十四年四月十八日八十四年度第三次刑事庭會議決議意旨
    參照），而被告於警訊中坦承：「我向阿豐所買之安非他命為每兩四萬五千元，
    而賣出每兩也是四萬五千元，但我每賣出一兩阿豐都給我三千至四千元不等之代
    價」等語（見八十七年偵字第九五六五號卷內第七頁反面），是被告販賣安非他
    命應有獲利甚明。至被告雖於偵查中改稱：「我跟阿豐聯絡，後來阿豐就拿了一
    兩安非他命過來叫我用四萬五千元賣掉，阿豐是我的朋友，我沒有轉手加價，但
    阿豐他會給我一點吸用」等語（八十七年偵字第九五六五號卷第十九頁反面），
    然查，安非他命之非法交易政府查禁嚴森，且重罰不寬貸，衡諸常情，倘非有利
    可圖，絕無平日甘冒被嚴查重罰高度風險之理，是被告改稱未轉手加價之詞並不
    可採，其所為前開第一案、第二案分別以每一公克三千元之代價販賣安非他命予
    戊○○，以每一小包安非他命一千元之代價，非法販賣予丙○○，亦分據戊○○
    、丙○○陳明，是均應有獲利甚明。
(八)、綜上證人丙○○、戊○○、劉學而、甲○○所證，參以被告於警訊中自承每出售
    一兩安非他命，綽號「阿豐」男子給予三千至四千元不等之代價，與當日確實查
    扣得前開安非他命等證據，足見被告非法販賣安非他命之第一案至第三案事實應
    堪認定，其所辯未販賣之詞，應屬推諉而不足採信，本件事證已明，被告犯行堪
    以認定。
二、被告行為後毒品危害防制條例已於八十七年五月二十日公布生效，自同月二十二
    日起施行，將安非他命列為該條例第二條第一項第二款之第二級毒品予以管理，
    且販賣行為應依同條例第四條第二項之規定，處無期徒刑或七年以上有期徒刑，
    得併科新台幣七百萬元以下罰金。此較麻醉藥品管理條例第十三條之一第二項第
    一款，非法販賣化學合成麻醉類藥品，處五年以上有期徒刑，得併科五萬元以下
    罰金之規定為重，依刑法第二條第一項但書之規定，比較新舊法適用之結果，應
    以修正前之舊法麻醉藥品管理條例第十三條之一第二項第一款之規定有利於被告
    ，自應適用麻醉藥品管理條例第十三條之一第二項第一款，先予說明。
三、查安非他命屬中樞神經興奮劑，具有輕微之成癮性，服用後會產生依賴性、耐藥
    性，並引起不安、頭昏、顫抖、亢進性反應、失眠、焦慮、譫妄、慢性中毒、精
    神障礙、類似精神分裂之錯覺、妄想及伴有行動與性格異常等副作用，其劑量增
    大時，甚或會死亡。而其慣用者，由於精神錯亂，更具有暴力攻擊及反社會行為
    等傾向，情況非常嚴重，尤以戒解不易，其毒害不在煙毒之下，早經行政院衛生
    署於六十九年十二月八日以衛署藥字第三○一一二四公告禁止輸入、製造，並自
    七十年六月一日禁止販賣，復經行政院衛生署七十五年七月十一日以衛署藥字第
    五九七六二七號公告一概禁止使用，嗣再經行政院衛生署七十九年十月九日衛署
    藥字第九○四一四二號公告列入麻醉藥品管理條例第二條第四款所定「化學合成
    麻醉藥品」管理，於同年月十一日起生效，禁止於醫療上使用，亦不得非法輸入
    、製造、運輸、販賣、持有、施打或吸用。被告丁○○係於右揭生效日後，連續
    多次非法販賣安非他命，核係犯麻醉藥品管理條例第十三條之一第二項第一款之
    非法販賣化學合成麻醉藥品罪，至其多次非法販賣前後非法持有安非他命之低度
    行為，應為販賣之高度行為所吸收，不另論罪。被告與年約四十歲綽號「阿豐」
    之不詳真實姓名男子基於共同販賣牟利之犯意聯絡，由綽號「阿豐」男子提供安
    非他命，丁○○則負責找尋買主，約明以每兩安非他命以四萬五千元代價出售，
    ，是其二人有共同犯意聯絡與行為分擔，為共同正犯。被告之第三案犯行，係警
    員授意戊○○電話聯繫被告表示購買安非他命，而前往逮捕，此部分犯行，因買
    受者為警方，其內心並無購買之真意，縱被告以販賣之意交付安非他命，仍屬販
    賣安非他命未遂（最高法院八十五年度台上字第一八一一號判決參照），又其先
    後多次之非法販賣安非他命既遂與未遂各犯行（第三案部分為未遂），時間緊接
    ，構成要件相同，顯係基於概括犯意反覆為之，應依連續之規定論以一罪並依法
    加重其刑。公訴人雖未就被告販賣安非他命予戊○○及喬裝買主劉仁智之警員部
    分（即第二案與第三案）犯行起訴，惟此部分因與起訴部分具有連續犯之裁判上
    一罪關係為起訴效力所及，本院自得併予審理。被告於八十五年十二月十二日因
    違反麻醉藥品管理條例，經臺灣桃園地方法院判處有期徒刑五月，於八十六年四
    月十七日易科罰金執行完畢，此有臺灣高等法院檢察署刑案記錄簡覆表附卷可按
    ，其於五年之內，再犯本件有期徒刑之本罪，為累犯，應依刑法四十七條之規定
    遞加重其刑。
四、原審予以論罪科刑固非無見，然查：(一)、原判決於事實欄載明被告與年約四十歲
    綽號「阿豐」之不詳真實姓名男子基於共同販賣牟利之犯意聯絡，由綽號「阿豐
    」男子提供安非他命，丁○○則負責找尋買主，約明以每兩安非他命以四萬五千
    元代價出售，是其二人有共同犯意聯絡與行為分擔，為共同正犯。但於理由欄與
    主文均未敘明。(二)、原審之八十八年四月十六日審判期日並未踐行刑事訴訟法第
    九十五條之程序（原審卷第一六三頁反面）。(三)、被告為連續犯與累犯，應遞加
    重其刑，原判決未敘明。(四)、原判決之事實欄僅載明；「扣得安非他命一包（驗
    餘淨重三十三點三二三四公克）」，而無其他扣押物，但理由欄卻載：「至其餘
    扣案物品，核與本件犯罪無關連，爰不為沒收之諭知，附此敘明」，前後矛盾。
    (五)、起訴案號為八十八年度偵字第一四０六號，原判決誤為八十八年度偵字第一
    四０六三號。是原判決應有未洽，被告上訴雖仍持前詞否認犯罪而不可採，然原
    判決既為不當即應撤銷改判，爰審酌被告犯罪目的、素行，販賣安非他命之次數
    、所獲取不法利益之多寡，所生危害及其犯後推諉態度及其現罹疾病（見本院卷
    第一一七頁所附桃園醫院函）等一切情狀，量處被告有期徒刑伍年肆月。扣案之
    安非他命壹包（淨重點柒零伍公克，驗餘淨重點貳肆公克），業
    經鑑定明確為違禁物，應依法宣告沒收。
五、被告經合法傳喚無正當之理由不到庭，有送達證書在卷可稽，其雖因病曾住院，
    但已於八十九年四月二十日出院，行動與意識均無大礙，有桃園醫院函在卷可查
    （本院卷第一一七頁），其雖因病而裝發聲器（見同上函），但依刑事訴訟法第
    九十九條規定，被告仍得以文字回答（見本院卷第一０六頁反面），其既經合法
    傳喚無正當之理由不到庭，爰不待其陳述逕行判決，併此敘明。
據上論斷，應依刑事訴訟法第三百七十一條、第三百六十九條第一項前段、第三百六
十四條、第二百九十九條第一項前段，麻醉藥品管理條例第十三條之一第二項第一款
，刑法第十一條前段、第二條第一項但書、第二十八條、第五十六條、第四十七條、
第三十八條第一項第一款，判決如主文。
本案經檢察官王安明到庭執行職務。
中    華    民    國    八十九    年       五       月      三十一      日
                            臺灣高等法院刑事第七庭
                                審判長法  官  吳  啟  民
                                      法  官  洪  曉  能
                                      法  官  施  俊  堯
右正本證明與原本無異。
如不服本判決應於收受送達後十日內向本院提出上訴書狀，其未敘述上訴之理由者並
得於提起上訴後十日內向本院補提理由書（均須按他造當事人之人數附繕本）。
                                      書記官  顏  志  豪
中    華    民    國    八十九    年       六       月        二        日
附錄：本判決論罪科刑法條全文
麻醉藥品管理條例第十三條之一第二項第一款：
違反前條之規定，其屬於第二條第四款之麻醉藥品者，依左列規定處罰：
一、非法輸入、製造、運輸、販賣者，處五年以上有期徒刑得併科五萬元以下罰金。


司法院資訊處製作；財團法人民間司法改革基金會備份。
